臺灣高等法院臺中分院刑事裁定　　　　 96年度交抗字第352號
抗　告　人
即受處分人　甲○○
上列抗告人因聲明異議案件，不服臺灣臺中地方法院中華民國96
年3月30日所為裁定（96年度交聲字第92號）提起抗告，本院裁
定如下：
    主  文
抗告駁回。
    理  由
一、抗告意旨略以：抗告人即受處分人（下稱受處分人）於95
    年12月9日下班並未飲酒，有證人高文泉、蔡耀哲為證，警
    員林佳益執勤不當，警員陳永清不實指控，為此不服原裁定
    ，請撤銷原裁告，更為適法之裁定等語。
二、原處分機關裁決意旨略以：受處分人甲○○於95年12月10日
    0時8分許，駕駛車牌號碼IXA－806號重型機車，在大雅鄉○
    ○路○段200號前，經警攔停舉發其因「酒後駕車經警方告知
    欲實施酒測15分鐘後，都拒絕接受警方酒測（拒測）」之違
    規，為警以其違反道路交通管理處罰條例第35條第4項之規
    定，以中縣警交字第HC0000000號舉發違反道路交通管理事
    件通知單當場開單告發。嗣受處分人於舉發通知單上所載應
    到案日期前，向原處分機關提出申訴，經原處分機關函詢舉
    發機關調查結果，仍認受處分人有前開違規事實，原處分機
    關遂於96年1月22日以豐監稽違字第裁63－HC0000000號裁決
    書，對受處分人裁處罰鍰新臺幣（下同）6萬元，並吊銷駕
    駛執照，3 年內禁考等語。
三、按汽車駕駛人拒絕接受酒精濃度測試之檢定者，處新臺幣6
    萬元罰鍰，並吊銷其駕駛執照，3年內不得考領駕駛執照，
    道路交通管理處罰條例第35條第4項前段、第67條第2 項前
    段分別定有明文。所謂汽車，依道路交通安全規則第2條第
    1項第1 款之規定，包括機器腳踏車在內。
四、經查：
  (一)按警察執行取締酒後駕車，在執行階段應為三大步驟，即「
    攔車及警戒」、「觀察及研判」、「檢測酒精濃度」，對於
    有疑似酒後駕車者，於指揮車輛停止後，執勤人員應告知駕
    駛人，警方目前正在執行取締酒後駕車勤務，並以酒精檢知
    器檢知或觀察駕駛人體外表徵，辨明有無飲酒徵兆，如未飲
    酒，則指揮車輛快速通過，如研判駕駛人有飲酒徵兆，則指
    揮車輛靠邊停車，並請駕駛人下車接受酒精濃度檢測。在酒
    測前應先告知並確認受測者已飲酒結束15 分鐘以上或提供
    礦泉水給受測者，避免口腔殘留酒精。如駕駛人拒絕接受酒
    測，則開始錄音、錄影，執勤人員勸導並告知拒測之處罰規
    定，此有內政部警政署制定之「取締酒後駕車程序」流程及
    作業規定1份在卷可稽，依司法院大法官會議釋字第535號解
    釋文，上開「取締酒後駕車程序」之流程及作業規定，當已
    符合警察實施臨檢勤務應限於已發生危害或依客觀、合理判
    斷易生危害之處所、交通工具或公共場所為之；對人實施之
    臨檢則須以有相當理由足認其行為已構成或即將發生危害者
    為限之意旨。
  (二)本件受處分人甲○○於95年12月10日0時8分許，駕駛車牌號
    碼IXA－806號重型機車，行經臺中縣大雅鄉○○路○段200號
    前，因「拒絕接受酒精濃度測試之檢定」，為警依法舉發，
    經原處分機關函詢舉發機關調查結果，仍認受處分人有前開
    違規事實，原處分機關乃依道路交通管理處罰條例第35條第
    4項前段、第67條第2項前段等規定，於96年1月22日以豐監
    稽違字第裁63－HC0000000號裁決書裁處異議人罰鍰6萬元
    ，並吊銷駕駛執照，3年內禁考等情，此有臺中縣警察局中
    縣警舉發通知單、臺中縣警察局豐原分局96年1月5日中縣豐
    警交字第0960000174號函及交通部公路總局臺中區監理所豐
    原監理站前揭裁決書各1份在卷可稽。
  (三)受處分人甲○○上開違規事實，業據證人即舉發員警陳永清
    於原審具結證稱「當時我執勤酒駕勤務，大概10日0時8分左
    右，在大雅鄉○○路○段200號前，實施交通緝查，看到駕駛
    人甲○○駕駛舉發單上重型機車往大雅方向行駛，當時他的
    大燈不亮，就將他攔下並告知攔查的原因，經告發後要請甲
    ○○簽收，甲○○大喊說已經出示證件給警方盤查，為何還
    要開罰單，當他一喊時，我聽到同仁林佳益說聞到明顯酒味
    ，林佳益就告訴甲○○相關權益及他酒後駕車，請他接受酒
    測，但經過林佳益多次告知，一直到我們執勤結束，約快2
    個小時，甲○○都拒絕，並且一直打電話，當時因林佳益的
    告發單沒有了，整個過程我都有在場，所以就由我舉發，當
    時有叫他簽名，他還是拒簽」，「當時整個舉發都已經結束
    ，我們要扣車時他才說他要接受酒測，當時已經隔了2個多
    小時」等語（見原審卷宗第14頁）。
  (四)按交通警員掣單舉發違反道路交通管理處罰條例所列之違規
    事實，本質上為行政處分，係公務員基於職務上權力，依法
    就特定之具體事件所為具公法上效果之單方行政行為，基於
    公務員為公法上行為具有公信力之原則，該行政處分當可被
    推定為真正，其據以依法處分之事實認定亦為正確無誤，本
    此公信原則，乃立法者賦予行政機關制定違反道路交通事件
    統一裁罰標準及處理細則，使執勤警員得當機處分（如該細
    則第23條）以達其維護交通秩序、安全之行政目的，反之，
    若謂公務員一切行政行為均需預留證據以證其實，則國家行
    政勢必窒礙難行，據此，刑事訴訟法就犯罪證據有關之規定
    中，與屬行政秩序罰之交通違規裁罰本質不合之部分，自不
    在準用之列。則執勤警員本其維護交通秩序、安全職責所為
    之舉發，自應受到合法、正確之推定。本件證人陳永清係依
    法執行交通勤務之員警，與受處分人素不相識，應無怨隙，
    且倘其當時係為舉發而恣意攔檢，衡情要無與異議人溝通迨
    至近2小後始行舉發之可能，亦無設詞誣陷、身觸偽證重罪
    之必要，堪信證人陳永清上開證詞與事實相符。再徵諸卷附
    之舉發通知單存根聯上確有員警所為「拒簽」之記載，可知
    受處分人確有拒絕接受酒精濃度檢測之違規行為，並拒絕在
    舉發通知單上簽名。則本件違規既係員警林佳益於攔檢時聞
    到受處分人有酒味，據而研判受處分人有飲酒徵兆，進而要
    求受處分人接受酒精濃度檢測，已對受處分人為相關權益之
    告知，其所為當已符合上開「取締酒後駕車程序」流程及作
    業規定，其取締程序並無違法或不當。
  (五)至受處分人於原審提出打卡單影本1紙及聲請向新竹貨運查
    詢及調閱工作現場錄影帶，並向本院聲請傳喚證人高文泉、
    蔡耀哲，憑以證明受處分人於95年12月9日上班、下班期間
    未喝酒，惟查本件舉發程序上並無違法或不當業如前述，受
    處分人拒絕接受酒精濃度之測試，已構成違規之事實，受處
    分人究竟有無飲用酒類一節，尚無從採為有利受處分人之認
    定，自無調查之必要。
  (六)綜上所述，原處分機關援引道路交通管理處罰條例第35條第
    4項前段規定，裁處受處分人罰鍰6萬元，並吊銷駕駛執照，
    3 年內不得考領駕駛執照，原審因認本件異議為無理由，所
    為駁回異議之裁定，尚無不合。而受處分人猶執前詞提起抗
    告，任意指摘原裁定不當，並無理由，應予駁回。
五、據上論結，應依道路交通案件處理辦法第26條，刑事訴訟法
    第412條，裁定如主文。
中　　華　　民　　國　　96　　年　　5　　月　　15　　日
            交通法庭審判長法　官　林　榮　龍
                          法  官  張  惠  立
                          法　官　鄭  永  玉
上列正本證明與原本無異。
不得再抗告。
                          書記官　　瑞  芳
中  　華  　民　　國　　96　　年　　5  　月　　16 　　日
